【裁判字號】    98,交抗,2702
【裁判日期】    981123
【裁判案由】    違反道路交通管理處罰條例
【裁判全文】
臺灣高等法院交通事件裁定            98年度交抗字第2702號
抗  告  人
即受處分人  甲○○
上列抗告人因違反道路交通管理處罰條例案件，不服臺灣臺北地
方法院，中華民國98年10月12日所為裁定（98年度交聲字第3871
號），提起抗告，本院裁定如下：
    主  文
抗告駁回。
    理  由
一、原處分機關（臺北市交通事件裁決所）以抗告人即受處分人
    （下稱受處分人）甲○○於民國98年7 月22日19時45分許，
    駕駛車牌號碼802-YD號營業小客車，行經臺北市○○區○○
    路與西寧北路交岔口，因有「執業登記證副證未依規定放置
    」之違規行為，經臺北市政府警察局大同分局員警當場攔停
    掣單舉發，爰依道路交通管理處罰條例第三十六條第五項規
    定，裁處受處分人罰鍰新臺幣（下同）1,500元。
二、原裁定意旨略以：受處分人於前揭時、地駕駛上開營業小客
    車，有執業登記證副證未依規定放置之違規行為明確，原處
    分機關所為上開裁罰並無不當，裁定駁回受處分人之異議等
    語。
三、抗告意旨略以：受處分人擔任計程車駕駛已有23年，每日均
    將執業登記證及副證按規定放置。惟受處分人於遭警舉發前
    二日，將上揭營業小客車內之椅套拆下送洗，於換裝椅套時
    ，因右前椅背插座之固定架彎曲，而無法將執業登記證副證
    插上固定，故暫將營業登記證副證置於左前座椅背上，此乃
    無可抗拒事故，懇請撤銷原處分云云。
四、按汽車駕駛人以從事計程車駕駛為業者，應於執業前向執業
    地直轄市、縣（市）警察局申請辦理執業登記，領有計程車
    駕駛人執業登記證（以下簡稱執業登記證）及其副證，始得
    執業，計程車駕駛人執業登記管理辦法第二條定有明文。而
    警察機關依上開管理辦法辦理計程車駕駛人執業登記之核發
    、查驗等管理事項時，所稱之執業登記證，即係指計程車駕
    駛人執業登記證及其副證，此觀警察機關辦理計程車駕駛人
    執業登記管理事項作業要點第三點第一款規定自明。是警察
    機關核發予計程車駕駛人執業許可之登記證，實為一式二份
    即執業登記證及其副證，而兩者並不得分別放置於不同計程
    車上行使。次按「計程車應於儀錶板上右側與右前座椅背設
    置執業登記證插座，並於右前座椅背標示牌照號碼」、「計
    程車駕駛人應將執業登記證置於儀錶板上右側，執業登記證
    副證置於右前座椅背插座」，道路交通安全規則第四十二條
    第二項及計程車駕駛人執業登記管理辦法第十三條第一項亦
    規定甚明。復道路交通管理處罰條例第三十六條第五項規定
    之處罰對象，係以已向執業地直轄市、縣（市）警察局申請
    辦理執業登記並領有執業登記證及其副證之計程車駕駛人為
    限，而揆之其立法意旨，無非係要求計程車駕駛人，確實將
    其領得之執業登記證依規定放置，除使搭乘該計程車之乘客
    明確知悉其是否合法之計程車駕駛及知悉駕駛人之姓名外，
    執行稽查任務之員警在車外亦可資以辨識該部計程車之駕駛
    人是否具有合法有效之資格。故參諸上開規定，計程車駕駛
    人自應將執業登記證正、副證置於所應擺放之位置，倘駕駛
    人未依法擺置，自應依前揭道路交通管理處罰條例第三十六
    條第五項規定處以罰鍰。
五、經查：受處分人自承從事駕駛計程車為業多年，且領有合法
    有效之執業登記證，則其對於上開執業登記證及其副證應置
    於儀錶板上右側與右前座椅背設置執業登記證插座，不得任
    意更動位置之規定，自是知悉甚詳。惟受處分人於上揭時地
    ，因駕駛上開營業小客車有「執業登記證副證未依規定放置
    」之違規事實，為警當場攔停掣單舉發等情，為受處分人所
    不爭，並有臺北市政府警察局北市警交字第AEX961027號舉
    發通知單、大同分局98年9月9日北市警同分交字第09831791
    500號書函各1紙在卷可稽。是受處分人有上開違反道路交通
    管理處罰條例第三十六條第五項規定之事實，洵屬明確。受
    處分人雖以其因換裝椅套時，右前椅背插座之固定架彎曲，
    而無法將營業登記證副證插上固定云云置辯，惟縱若屬實，
    亦屬可歸責於受處分人個人事由，而非屬如天災、事變等相
    類之不可抗力之事由。且受處分人自承上開固定架彎曲之事
    實係發生於其遭警攔檢舉發前二日，故其實有餘裕時間委由
    他人修復。然受處分人不圖立即修復固定架，猶繼續駕車營
    業，是受處分人所辯，顯係其事後卸責之詞，要無可採。
六、綜上所述，原審以受處分人上開交通違規行為明確，原處分
    機關依道路交通管理處罰條例第三十六條第五項規定，裁處
    受處分人罰鍰1,500 元並無違誤，而駁回受處分人之異議，
    經核並無不當。受處分人猶執前詞指摘原裁定為不當，為無
    理由，應予駁回。
據上論斷，應依道路交通案件處理辦法第二十六條，刑事訴訟法
第四百十二條，裁定如主文。
中    華    民    國    98    年    11    月    23    日
            刑事第二十一庭審判長法  官  蔡聰明
                                法  官  趙文
                                法  官  楊力進
以上正本證明與原本無異。
本件不得再抗告。
                                書記官  楊麗娟
中    華    民    國    98    年    11    月    23    日


司法院資訊處製作；財團法人民間司法改革基金會備份。
